【裁判字號】    99,交聲,211
【裁判日期】    991112
【裁判案由】    違反道路交通管理處罰條例聲明異議
【裁判全文】
臺灣雲林地方法院交通事件裁定         99年度交聲字第211號
原處分機關  交通部公路總局嘉義區監理所雲林監理站
異  議  人  乙○○
上列異議人即受處分人因違反道路交通管理處罰條例案件，對於
交通部公路總局嘉義區監理所雲林監理站於民國99年10月11日所
為之處分（原處分案號：雲監裁字第裁72-KAK016283號），聲明
異議，本院裁定如下：
    主  文
異議駁回。
    理  由
一、原處分意旨係以：異議人即受處分人乙○○於民國99年9 月
    12日22時25分許，駕駛車牌號碼C6-2435 號自用一般小客車
    ，在台1 線與台78線路口，有「不依標誌標線號誌指示」違
    規情形，依道路交通管理處罰條例第48條第1 項第2 款、第
    63條第1 項之規定，裁處罰鍰新臺幣（下同）600 元，併記
    違規點數1 點等語。
二、異議意旨略以：我於上開時、地駕駛上開自小客車，因上開
    自小客車後輪有點故障，當時我剛好左轉，想說停一下，嗣
    有1 位替代役未穿反光背心，指引我至樹下，要我拿出駕照
    ，我沒有違規，且當時警察未開警示燈，為此依法聲明異議
    ，請求撤銷原裁決云云。
三、按汽車駕駛人轉彎時，不依標誌、標線、號誌指示者，處新
    臺幣600 元以上1,800 元以下罰鍰，並記違規點數1 點，道
    路交通管理處罰條例第48條第1 項第2 款、第63條第1 項第
    1 款分別定有明文。
四、經查：
(一)、依道路交通管理處罰條例科處行政罰事件，依據公法爭議之
    舉證責任分配法則，固應先由行政機關就其業已履踐相關正
    當法律程序，以及人民應受處罰之客觀違反法令行為，負證
    明之責，異議人就行政機關已為相當證明之前開事項，若主
    張欠缺主觀歸責條件或為其他抗辯，亦須就其所辯提出反證
    。惟行政機關對於前開應為舉證事項，非不得以執行查察取
    締勤務人員，依據調查人證之程序，使就親歷事實提供不可
    替代之證明方法，尤於當場舉發交通違規事件，鑑於交通違
    規事實往往驟然而現、稍縱即逝，若硬性要求舉發員警不分
    違規情節，一律必須預留證據，俾便事後提出供法院審酌，
    除有現實技術可行性之困難外，勢將大幅提高交通管理之行
    政成本，並嚴重削弱道路交通管理之行政效能，此絕非立法
    者制定道路交通管理法規之本意。
(二)、本件異議人駕駛上開自小客車，於上開時、地有未依號誌指
    示左轉之違規事實，業經證人即舉發本件違規之取締警員丙
    ○○到庭具結證稱：「（有無親眼目睹異議人違規過程？）
    有。當時我在99年9 月12日晚上22-24 時，於斗南鎮大埤鄉
    台一線與台78線匝道口，執行交通稽查勤務，之後有看到異
    議人左轉上78線匝道口。（如何判斷他違規左轉？）以台一
    線北往南的第二個紅綠燈（當庭標示現場圖），往匝道口的
    方向變紅燈之後，台一線的才能左轉進來，當時他轉進來時
    ，匝道口的方向是綠燈。當事人左轉進來停在匝道的路邊，
    我與替代役請他過來我們攔停地點，當時我們身上有穿反光
    背心，是制式的服裝，替代役也有穿，攔停時，有跟他說是
    違規的行為，甲○○在開單時，我們又攔下一部女性駕駛的
    車輛，當時我也有請異議人看匝道口的是綠燈，就跟他說台
    一線的左轉燈沒有亮…。」等語（見本院卷第18頁背面）；
    證人甲○○到庭具結證稱：「…，但我沒有注意到違規的情
    形，我看到時他已經停在匝道路邊，因為小隊長是攔停，我
    是舉發，他們會告訴我違規的情形，我就開單，我是依照違
    規事實開單…。」等語明確（見本院卷第19頁），並繪製提
    供現場照片以供參酌（見本院卷24頁）。本院衡酌警員係屬
    司法警察人員之一份子，應深切明白出庭作證具結後，應據
    實陳述之義務及如有偽證應受處罰之嚴重後果，且證人丙○
    ○、甲○○與異議人素昧平生，並無恩怨，實無捏造事實違
    法取締之理，本件執勤警員丙○○、甲○○於本院訊問時，
    在本院告知證人具結之義務及偽證之處罰並命其朗讀結文，
    及具結後，仍明確上述之結證，是其所為證言，應非虛妄。
    參以異議人於本院陳稱：當時我有左轉等語（見本院卷第18
    頁），益證證人丙○○、甲○○上開所證真實可採，異議人
    空言否認未有違規行為，難認有理。是異議人確有如舉發違
    反道路交通管理事件通知單所載之違規事實，應可認定。
(三)、被告辯稱：員警執勤時未開警示燈及未穿反光背心，並提出
    雲林縣警察局斗南分局99年10月4 日雲警南督字第09902005
    24號函，顯於法有違云云，然駕駛人駕駛車輛或行人在道路
    上，均應遵守道路交通標誌、標線號誌之指示、警告、禁制
    規定，警員執行取締交通違規勤務，本得視道路位置及車流
    狀況，兼衡往來車輛與自身安全等因素，擇其適當方式為之
    ，駕駛人、行人不得以現場有無警員執行取締交通違規勤務
    ，或其執法方式適當與否，作為是否遵守交通規則之依據，
    更非得以此解免其違規行為之罰責，故異議人以員警執勤時
    未開啟警示燈或穿著反光背心為辯，自非有據，不得執此作
    為阻卻其違規責任之正當理由。至於被告又辯稱：因上開自
    小客車後輪有點故障，所以才左轉云云，然被告亦同時供稱
    ：事後我沒有去修理等語（見本院卷第18頁），是異議人上
    開主張，已難憑信，足見其所謂因車子故障始左轉云云，顯
    係卸責之詞，無足信採。
五、綜上所述，原處分機關因認異議人有前揭交通違規行為明確
    ，依道路交通管理處罰條例第48條第1 項第2 款、第63條第
    1 項之規定，裁處異議人罰鍰600 元，並記違規點數1 點，
    本院核其認事用法，均無違誤，裁量亦屬允當，應予維持。
    異議人猶執前詞為本件聲明異議，顯屬無理由，自應予駁回
    。
六、據上論斷，應依道路交通案件處理辦法第19條，裁定如主文
    。
中    華    民    國    99    年    11    月    12    日
                  交通法庭  法  官  文昌
以上正本證明與原本無異。
如不服本裁定，應於裁定送達後5 日內向本院提出抗告狀（須附
繕本）。
                            書記官  張簡純靜
中    華    民    國    99    年    11    月    12    日

司法院資訊處製作；財團法人民間司法改革基金會備份。
